【裁判字號】    98,審交易,229
【裁判日期】    981123
【裁判案由】    過失致死等
【裁判全文】
臺灣高雄地方法院刑事判決           98年度審交易字第229號
公  訴  人  臺灣高雄地方法院檢察署檢察官
被      告  丙○○
上列被告因過失致死等案件，經檢察官提起公訴（97年度偵字第
23281 號、98年度偵字第7558號、98年度偵字第7654號），本院
判決如下：
    主  文
丙○○犯過失致人於死罪，處有期徒刑肆月，如易科罰金，以新
臺幣壹仟元折算壹日。
    事  實
一、丙○○未考領有汽車駕駛執照，而於民國97年8 月14日晚間
    9 時23分許，駕駛車號ZO-6611 號自用小客貨車，沿高雄市
    前鎮區○○○路快車道由北往南方向行駛，途經中山四路與
    中平路之交岔路口時，本應注意駕駛人駕駛汽車，應遵守道
    路交通標誌、標線、號誌之指示，而當時天氣晴朗、柏油路
    面乾燥、無缺陷，道路無障礙物，視距良好，且依其智識、
    能力，並無不能注意之情事，竟疏未注意上開交岔路口設有
    禁止右轉之標誌，而貿然駕駛自用小客貨車由中山四路右轉
    彎欲駛入中平路；適有考領普通重型機車駕駛執照之甲○○
    （涉犯過失致死部分，因無審判權而經本院判決不受理），
    騎乘車號019-EAG 號重型機車搭載黃媄甄，同向在後沿慢車
    道行駛至上開交岔路口時，理應注意行車速度，應依速限標
    誌或標線之規定，而在設有快慢車道分隔線之慢車道，時速
    不得超過40公里，且當時天候晴朗、視距良好，依其智識、
    能力，並無不能注意之情事，竟疏未注意高雄市前鎮區○○○路慢車道之速限為時速40公里，而貿然以超過每小時40公
    里之速度行駛通過上開交岔路口，致丙○○駕駛之自用小客
    貨車前車頭與甲○○騎乘之機車發生碰撞而肇事，甲○○與
    黃媄甄因而人車倒地，甲○○並受有右側鎖骨骨折、左側恥
    骨骨折、左側前臂撕裂傷、兩側上肢挫擦傷及背部挫傷等傷
    害，黃媄甄則受有頭部外傷致顱內出血之傷害，經送醫急救
    ，仍於同日晚間11時32分，不治死亡。丙○○於肇事後留在
    事故現場，於有權偵查犯罪之警察機關，僅知悉犯罪事實，
    但不知悉犯罪人前，主動向據報前往處理本件道路交通事故
    之員警自首其犯罪而接受裁判。
二、案經黃媄甄之母乙○○、甲○○訴由高雄市政府警察局前鎮
    分局移送臺灣高雄地方法院檢察署檢察官偵查起訴。
    理  由
一、被告丙○○明知證人即被害人黃媄甄之胞姐黃彥禎、母親乙○○、車號019-EAG 號重型機車騎士即告訴人甲○○於警詢
    所為之陳述，均為被告以外之人於審判外之陳述，具有刑事
    訴訟法第159 條規定，不得為證據之情事，而於本院審判期
    日，均未聲明異議，本院審酌上開證人於警詢所為陳述作成
    時之狀況，並無任何違反自由意志或遭製作筆錄員警誘導陳
    述之情形，認為適當，依刑事訴訟法第159 條之5 第2 項之
    規定，為傳聞法則之例外，均有證據能力。
二、訊據被告對於上揭時、地，因疏未注意禁止右轉之標誌而貿
    然由中山四路右轉中平路之過失，以致駕車肇事致被害人黃
    媄甄死亡，而告訴人甲○○受傷之犯罪事實，供承不諱，核
    與證人即被害人黃媄甄胞姐黃彥禎、乙○○、甲○○證述情
    節相符，並有現場蒐證照片42張，以及道路交通事故現場圖
    、道路交通事故調查報告表、阮綜合醫院生化檢驗報告單、
    診斷證明書、相驗屍體證明書、臺灣高雄地方法院檢察署檢
    驗報告書、高雄市政府交通局車輛行車事故鑑定委員會鑑定
    意見書、交通部公路總局高雄區監理所98年4 月24日函、高
    雄市監理處98年4 月23日函及附件、高雄市車輛行車事故覆
    議鑑定委員會覆議意見書各1 份附卷可稽。而駕駛人駕駛汽
    車，應遵守道路交通標誌、標線、號誌之指示。禁行方向標
    誌，用以告示車輛駕駛人禁行之方向，道路交通安全規則第
    90條、道路交通標誌標線號誌設置規則第74條第1 項分別定
    有明文。高雄市前鎮區○○○路由北往南方向，設有禁止右
    轉之標誌，此有高雄市政府交通局98年4 月23日函1 份、甲○○提出之照片2 張，以及道路交通事故現場圖上之記載1
    份可資佐證（見本院卷第21頁、第52頁、高雄地檢署97年度
    相字第1451號偵查卷第33頁），被告駕駛自用小客貨車，本
    應注意並遵循禁止右轉之標誌，而依當時客觀情形天候晴朗
    、柏油路面乾燥、無缺陷，道路無障礙物，視距良好等情形
    ，有前述道路交通事故調查報告表1 份附卷可證（見同上偵
    查卷第34頁），並無不能注意之情事，被告竟未遵循禁止右
    轉標誌，貿然由高雄市前鎮區○○○路右轉中平路，以致其
    駕駛之自用小客貨車與甲○○騎乘之機車擦撞而肇事，被告
    就本件道路交通事故之發生，自具有過失，至為灼然。又甲○○因本件道路交通事故，而受有右側鎖骨骨折、左側恥骨
    骨折、左側前臂撕裂傷、兩側上肢挫擦傷及背部挫傷等傷害
    ，黃媄甄則受有頭部外傷致顱內出血之傷害，經送醫急救，
    仍於97年8 月14日晚間11時32分，不治死亡，此有阮綜合醫
    院診斷證明書、臺灣高雄地方法院檢察署相驗屍體證明書、
    檢驗報告書各1 份在卷可佐（見同上偵查卷第64頁、第69之
    1 頁、第70頁），因甲○○與黃媄甄自本件道路交通事故發
    生起，至其等受傷與死亡時止之此段期間，均未遭受任何外
    力干擾，足認被告之過失行為與甲○○之受傷以及黃媄甄之
    死亡結果間，均具有相當因果關係，被告過失致死與過失傷
    害之犯行，均堪認定。次按，行車速度，依速限標誌或標線
    之規定，道路交通安全規則第93條第1 項定有明文。告訴人
    甲○○既考領有重型機車駕駛執照，有高雄市政府交通局98
    年4 月28日函1 份在卷可攷（見本院卷第22頁），甲○○對
    於上開規定應知之甚詳，騎乘機車時本應具有前揭注意義務
    ，並應具有注意能力至屬甚明，又依當時天候晴朗、視距良
    好，並無不能注意之情事，已如前述，又高雄市前鎮區○○○路北往南近中平路之慢車道最高速限為40公里，而甲○○
    竟未遵守速限標誌，貿然以時速50公里至60公里之速度，行
    駛於中山四路慢車道上，此據甲○○於警詢時自承在卷（見
    同上偵查卷第6 頁至第7 頁、第37頁），並有高雄市政府交
    通局98年4 月23日函1 份附卷足憑（見本院卷第21頁），堪
    認本件道路交通事故之發生，甲○○亦具有超速行駛之過失
    。本件道路交通事故先後經高雄市政府交通局車輛行車事故
    鑑定委員會、高雄市車輛行車事故覆議鑑定委員會鑑定結果
    ，均認被告未依標誌指示行駛，為肇事主因，而甲○○超速
    行駛，為肇事次因，此有高雄市政府交通局車輛行車事故鑑
    定委員會鑑定意見書、高雄市車輛行車事故覆議鑑定委員會
    鑑定覆議意見書各1 份附卷可攷（見本院卷第29頁、第69頁
    ），益證被告與甲○○就本件道路交通事故之發生，均有過
    失。甲○○雖於本院審理時，表示：其當時之速度僅有20公
    里或30公里云云（見本院卷第37頁），然甲○○除於97年8
    月14日晚間10時許接受警方訪談時，表示其當時之行車速度
    為每小時50公里至60公里外，更於翌日即同年月15日中午12
    時許，在阮綜合醫院接受警詢時，表示其案發當時之時速為
    50 公 里至60公里，此有高雄市政府警察局交通大隊交通事
    故談話紀錄表、高雄市○○○○○道路交通事故調查筆錄各
    1 份在卷可參（見同上偵查卷第37頁、第6 頁），本院審酌
    案發當時，甲○○對於事件經過之記憶，通常較為深刻，而
    時速是否過快，涉及甲○○是否應負過失責任，甲○○應無
    刻意為自己不利益之陳述，甲○○若因本件道路交通事故發
    生而受傷害，致使記憶模糊，應無可能連續2 日均為同一內
    容之陳述，堪認其於警詢時所為之陳述，應為真實。甲○○
    於偵查時，改稱：其當時之時速僅40公里至50公里云云，復
    於本院審理時，翻異前詞，供稱：其時速僅有20公里至30公
    里云云，就其案發當時騎乘機車之速度，一再反覆，堪認係
    事後卸責之詞，要無可採。因被告之過失行為與甲○○受傷
    以及黃媄甄之死亡間，具有相當因果關係，已如前述，雖甲○○亦與有過失，仍不得解免被告過失罪責。從而，本案罪
    證明確，被告過失致死及過失傷害之犯行，洵堪認定，應予
    依法論科。
三、核被告所為，係犯刑法第276 條第1 項之過失致人於死罪及
    同法第284 條第1 項前段之過失傷害罪。又被告丙○○未考
    領有汽車駕駛執照，此有高雄市監理處98年4 月23日函1 份
    在卷可佐（見本院卷第19頁），是被告無駕駛執照駕駛車輛
    肇事，因而致黃媄甄死亡，以及甲○○受有前揭傷害，而依
    法應負前開過失致死及過失傷害之刑事責任，應依道路交通
    管理處罰條例第86條第1 項之規定，加重其刑。被告以同一
    過失駕駛行為，同時造成黃媄甄亡及甲○○受傷，而觸犯過
    失致死及過失傷害等2 罪名，屬想像競合犯，應從一重依過
    失致死罪處斷。被告於肇事後，於有權偵查犯罪之警察機關
    ，僅知悉犯罪事實，但不知悉犯罪人前，主動向處理本件道
    路交通事故之警員坦承肇事，並接受本院裁判等情，除經被
    告供承在卷外，並有高雄市○○○○○道路交通事故肇事人
    自首情形紀錄表1 份附卷可憑（見同上偵查卷第26頁），堪
    認合乎自首之要件，應依刑法第62條前段規定，減輕其刑，
    並依法先加後減之。本院審酌被告無照駕駛，已屬可議，且
    未遵守道路交通安全規則，於禁止右轉之路段，擅自右轉而
    肇致本件道路交通事故，造成黃媄甄死亡之無法彌補損害，
    甲○○則受有右側鎖骨骨折、左側恥骨骨折、左側前臂撕裂
    傷、兩側上肢挫擦傷及背部挫傷等傷害，甲○○所受傷勢非
    輕，而被告迄今尚未與甲○○成立和解，行為實有不該，惟
    念及被告除因公共危險案件，經法院判處拘役40日執行完畢
    之紀錄外，即無任何犯罪之前科紀錄，此有臺灣高等法院被
    告前案紀錄表1 份在卷可參，素行尚可，而本件道路交通事
    故之發生，並非被告蓄意造成，被告已坦承犯行，並與黃媄
    甄家屬成立和解，賠償告訴人新臺幣（下同）50萬元，此有
    和解書1 份在卷可佐（見本院卷第118 頁），告訴人乙○○
    之代理人亦表示不願追究被告過失致死之責任（見本院卷第
    133 頁），堪認被告態度良好，且具有悔意，並斟酌被告之
    犯罪動機、手段、犯罪所生危害，以及被告智識程度等一切
    情形，量處如主文所示之刑，併諭知易科罰金之折算標準。
據上論斷，依刑事訴訟法第299 條第1 項前段，刑法第276 條第
1 項、第284 條第1 項前段、第55條、第62條前段、第41條第1
項前段，道路交通管理處罰條例第86條第1 項，刑法施行法第1
條之1 ，判決如主文。
本案經檢察官杜妍慧到庭執行職務。
中    華    民    國    98    年    11    月    23    日
                  交通法庭  法  官  高增泓
以上正本證明與原本無異。
如不服本判決，應於收受送達後10日內向本院提出上訴書狀。
中    華    民    國    98    年    11    月    23    日
                            書記官  王淑娟
附錄本判決論罪科刑法條全文：
刑法第276條
因過失致人於死者，處2 年以下有期徒刑、拘役或2 千元以下罰
金。
從事業務之人，因業務上之過失犯前項之罪者，處5 年以下有期
徒刑或拘役，得併科3 千元以下罰金。
刑法第284條
因過失傷害人者，處6 月以下有期徒刑、拘役或5 百元以下罰金
，致重傷者，處1 年以下有期徒刑、拘役或5 百元以下罰金。
從事業務之人，因業務上之過失傷害人者，處1 年以下有期徒刑
、拘役或1 千元以下罰金，致重傷者，處3 年以下有期徒刑、拘
役或2 千元以下罰金。


司法院資訊處製作；財團法人民間司法改革基金會備份。
